臺灣臺北地方法院民事判決　　　　　　 96年度重訴字第160號
原　　　告　　彰化商業銀行股份有限公司
法定代理人　　丙○○
訴訟代理人　　甲○○
被　　　告　　旺碩科技股份有限公司
兼法定代理人　丁○○
被　　　告　　乙○○
上列當事人間請求清償借款事件，本院於民國96年3月5日言詞辯
論終結，判決如下：
    主    文
被告連帶給付原告新臺幣壹仟玖佰玖拾捌萬元，及如附表一所示
之利息與違約金。
被告應連帶給付原告美金壹佰拾壹萬陸仟玖佰貳拾肆元玖角
分，及如附表二所示之利息與違約金。
被告應連帶給付原告日幣陸仟佰玖拾萬零肆仟壹佰肆拾伍元，
及如附表三所示之利息與違約金。
訴訟費用由被告連帶負擔。
本判決於原告以新臺幣貳仟陸佰玖拾陸萬玖仟元或同面額之有價
證券為被告供擔保後，得假執行。
    事實及理由
壹、程序方面：
    本件依兩造所訂保證書一般條款第5條、授信約定書第22條
    及進口物資融資契約第28條等約定，均合意由本院為第一審
    管轄法院，故本院有管轄權。又被告旺碩科技股份有限公司
    （下稱被告旺碩公司）、丁○○未於言詞辯論期日到場，均
    核無民事訴訟法第386條所列各款情形，爰依原告之聲請，
    由其一造辯論而為判決。
貳、實體方面：
一、原告起訴主張：
(一)、被告旺碩公司先後於民國94年8月10日、95年1月5日邀同其
    餘被告丁○○、乙○○等為連帶保證人，與原告彰化商業銀
    行股份有限公司簽訂保證書，約定就被告旺碩公司現在（包
    括過去所負，現在尚未清償）及將來對於原告所負之一切債
    務，以本金新臺幣（下同）1億元為限額暨其利息、遲延利
    息、違約金、損害賠償及其他從屬於主債務人即被告旺碩公
    司之負擔，願與被告旺碩公司負連帶清償之責。嗣被告旺碩
    公司陸續於94年8月19日、95年7月7日向原告借款2筆，借款
    金額各為1千萬元、998萬元，約定到期日各為95年8月19 日
    及95年9月25日，約定利息均按中華郵政股份有限公司牌告1
    年期定期儲金機動利率加年息1.98%機動計算（請求時均為
    年息4.06%）。
(二)、另被告旺碩公司又分別於95年1月5日、95年8月16日與原告
    簽訂進口物資融資契約，約定融資額度均為美金300萬元，
    以供被告旺碩公司於約定動用期間內向國外採購物資或支付
    進口貨款，得向原告申請開發信用狀融墊、進口託收項下擔
    保提貨（或副提單背書）或借款等循環使用，每筆融資期限
    自原告或原告國外代理行付款日起最長不得逾180天，立約
    人即被告旺碩公司應按實際還款當時原告外匯牌告即期賣出
    匯率折付新臺幣或逕以外匯清償由原告墊付之款項，遲延履
    行時，其遲延利息按到期日當天新臺幣放款基準利率加3.5%
    與原告外匯授信牌告利率比較，孰高為準。其後，被告旺碩
    公司即自95年2月16日起陸續向原告申請開發狀180天期之遠
    期信用狀向國外採購物資，復經原告先後墊款美金131萬6,9
    24元9角3分、日幣1億948萬8,570元，並通知被告旺碩公司
    簽章提貨領訖。
(三)、上開借款及進口融資外幣墊款，均約定遲延履行時，除仍按
    上開利率計息外，逾期在6個月以內者，按上開利率10%，逾
    期在6個月以上者，按上開利率20%加計違約金，如未依約清
    償，即喪失期限利益，視同全部到期。詎被告旺碩公司就上
    開借款及進口融資外幣墊款，均未依約清償，依雙方上開約
    定，被告旺碩公司即喪失期限利益，全部債務視為到期，經
    結算後各尚欠如附表一、二、三所示之本金、利息與違約金
    ，迄未清償。而被告丁○○、乙○○為上開各筆債務之連帶
    保證人，應負連帶清償責任。爰依消費借貸、連帶保證之法
    律關係起訴請求，除供擔保金額外，並聲明如主文所示。
二、被告旺碩公司、丁○○均未於言詞辯論期日到場，亦未提出
    書狀作何聲明或陳述。
三、被告乙○○對於渠為本件借款及進口融資外幣墊款之連帶保
    證人之事實，並無爭執，惟辯稱渠不知金額有多大，亦不知
    本件債務有借款及進口融資外幣墊款之分，原告於訂約時並
    未清楚告知，原告應先向被告旺碩公司求償云云，並聲明：
    駁回原告之訴。
四、得心證之理由：
(一)、本件原告起訴主張之事實，已據其提出保證書2份、授信約
    定書6份、本票2紙、進口物資融資契約2份、開發信用狀申
    請書10份、國外銀行墊款通知書及匯票各11份、進口單據到
    單通知書11件、對外債權資料查詢單3紙、往來明細查詢表
    11件、利率歷史資料查詢單4紙等件為證，其主張核與上開
    證物相符，且為被告乙○○所不爭執；又被告旺碩公司、丁
    ○○均已於相當時期受合法之通知，既未於言詞辯論期日到
    場，復未提出準備書狀爭執，依民事訴訟法第280條第3項前
    段、第1項前段規定，視同自認，故原告主張之事實，自堪
    信為真實。
(二)、按消費借貸之借用人應於約定期限內，返還與借用物種類、
    品質、數量相同之物，民法第478條前段定有明文；又所謂
    連帶保證，係指保證人與主債務人就債務之履行，對於債權
    人各負全部給付之責任者而言，是連帶保證債務之債權人得
    同時或先後向保證人為全部給付之請求。再按遲延之債務，
    以支付金錢為標的者，債權人得請求依法定利率計算之遲延
    利息。但約定利率較高者，仍從其約定利率，而約定較低者
    ，亦為法之所許；當事人得約定債務人於債務不履行時，應
    支付違約金，民法第233條第1項、第250條第1項分別定有明
    文。查本件被告旺碩公司向原告之借款及進口融資外幣墊款
    未依約清償，均喪失期限利益，視為全部到期，而被告丁○
    ○、乙○○為上開各筆債務之連帶保證人，應負連帶保證之
    債務，均已如前述，揆諸上開說明及規定，被告等自應負連
    帶清償責任。
(三)、被告乙○○雖辯稱渠不知金額有多大，亦不知本件債務有借
    款及進口融資外幣墊款之分，原告於訂約時並未清楚告知，
    原告應先向被告旺碩公司求償云云，然查，依被告乙○○分
    別於94年8月10日、95年1月5日出具之保證書均記載：「連
    帶保證人今向原告保證被告旺碩公司對原告所負之一切債務
    以本金1億元整為限額暨其利息、遲延利息、違約金、損害
    賠償金及其他從屬於主債務之負擔，願與被告旺碩公司負連
    帶清償之責任，並約定遵守左列條款：‧‧‧第一條：本保
    證書所稱一切債務，係指債務人於現在（含過去所負，現在
    尚未清償）及將來對原告所負之借款、票據、墊款、透支、
    保證、損害賠償及其他債務。第二條：主債務人到期（含喪
    失期限利益之視為到期）不履行債務時，原告得逕向保證人
    求償，無須對被告旺碩公司先行提訴或將其財產，擔保物先
    予強制執行。」等語（本院卷第10、11頁參照），核其性質
    ，係最高限額保證，其被保證之主債務在當事人約定範圍內
    並無須為現實具體決定之必要，只須預定最高限額即可，將
    來可發生之債務亦可作為保證之主債務；且被告乙○○業已
    同意放棄先訴抗辯權。是依上開保證書之約定，被告乙○○
    即應在1億元之最高限額內，對主債務人即被告旺碩公司現
    在及將來對原告所負之債務，負連帶保證責任。因此，被告
    旺碩公司前向原告之借款及進口融資外幣墊款，未依約清償
    ，各尚欠如主文第1至3項項所示之利息與違約金，迄未給付
    原告，既已如前述，而被告旺碩公司所欠債務金額復未逾1
    億元之最高限額，則被告乙○○依前開保證書之約定，自應
    負連帶清償責任，故被告乙○○上開所辯，顯不足採。從而
    ，原告依消費借貸及連帶保證之法律關係，請求被告連帶給
    付如主文第1至3項所示之本金、利息與違約金，為有理由，
    應予准許。
五、原告陳明願供擔保，請求宣告假執行，核無不合，茲酌定相
    當之擔保金額，予以准許。
、結論：本件原告之訴為有理由，依民事訴訟法第385條第1項
    前段、85條第2項、第390條第2項，判決如主文。
中　　華　　民　　國　　96　　年　　3　　月　　 19　　日
                  民事第六庭    法　官　楊晉佳
以上正本係照原本作成。
如不服本判決，應於送達後20日內依對造人數檢具繕本向本院提
出上訴狀上訴於臺灣高等法院。
中　　華　　民　　國　　96　　年　　3 　　月　　19　　日
                                書記官  朱俶伶
